【裁判字號】    97,台上,6561
【裁判日期】    971218
【裁判案由】    違反毒品危害防制條例
【裁判全文】
最高法院刑事判決            九十七年度台上字第六五六一號
上  訴  人  甲○○
選任辯護人  史乃文律師
上列上訴人因違反毒品危害防制條例案件，不服台灣高等法院高
雄分院中華民國九十五年三月二十一日第二審判決（九十四年度
上訴字第一六七五號，起訴案號：台灣高雄地方法院檢察署九十
四年度偵字第一一八０七號），提起上訴，本院判決如下：
    主  文
上訴駁回。
    理  由
按刑事訴訟法第三百七十七條規定，上訴於第三審法院，非以判
決違背法令為理由，不得為之。是提起第三審上訴，應以原判決
違背法令為理由，係屬法定要件。如果上訴理由書狀並未依據卷
內訴訟資料，具體指摘原判決不適用何種法則或如何適用不當，
或所指摘原判決違法情事，顯與法律規定得為第三審上訴理由之
違法情形，不相適合時，均應認其上訴為不合法律上之程式，予
以駁回。本件原審經審理結果，認為上訴人甲○○販賣第二級毒
品甲基安非他命予張惠蓉之犯行明確，因而維持第一審所為論處
上訴人販賣第二級毒品罪刑（處有期徒刑八年）之判決，駁回上
訴人之第二審上訴，已詳敘調查、取捨證據之結果及憑以認定犯
罪事實之心證理由。並就上訴人否認犯行之供詞及其所辯各語認
非可採，予以論述。從形式上觀察，原判決並無足以影響判決結
果之違法情形存在。又第三審為法律審，應依第二審判決所確認
之事實為基礎，據以判斷第二審判決是否違背法令。上訴人上訴
意旨略以：(一)、證人張惠蓉係施用毒品之人，其陳述是否屬實，
仍需其他補強證據佐證之。原判決援引之通訊監察譯文中，均未
提及毒品交易數量、金額、交易時間及地點，自不得作為補強證
據，乃原判決竟採為張惠蓉陳述之補強證據，自屬採證違法。(二)
、原判決誤認通訊監察譯文所稱「砂石」為毒品，另上訴人與持
用0000000000號行動電話者通話中，該持有人詢問上
訴人「砂石」有無貨源時，原判決卻不認該「砂石」為毒品，顯
有判決理由矛盾之違法。(三)、行政院海岸巡防署海岸巡防總局南
部地區巡防局（下稱南部地區巡防局）函覆之通訊監察譯文，僅
有一通0000000000號行動電話與000000000
0號行動電話間之通聯紀錄，且未提及「砂石」、「糖果」等暗
語，僅係一般對話用語「貸款」、「六個」等，則南部地區巡防
局應提出被告販毒予「柱仔」之事證以為佐證。另鄭菁文證稱其
所申請之0000000000號行動電話借給工人使用是否可
信，乃本件犯罪事實之間接證據，原審未查，顯有判決理由不備
之當然違法。(四)、原審認定張惠蓉確於民國九十四年五月二十七
日十五時五十九分以0000000000號行動電話與上訴人
聯絡後在檳榔攤碰面交易，理由卻記載「對參照張惠蓉證稱於九
十四年五月二十六日二十三時許，曾以行動電話向上訴人表示欲
購買『砂石』即第二級毒品甲基安非他命後，於翌日十四時許在
高雄縣彌陀鄉○○○路六十號『南寮漁會』停車場碰面」，又稱
渠等於該日十四時許碰面交易，顯有前後理由矛盾之違法。(五)、
依張惠蓉及上訴人警詢筆錄製作時間之記載，渠等並非在同一時
間接受詢問，張惠蓉並未當面指認上訴人為販賣毒品之人，且未
當面對質，迄檢察官聲請羈押時止，二人均未碰面，則上訴人警
詢、偵訊時稱不識張惠蓉，不解為何反遭指為販毒之辯解，要無
違反一般經驗法則，原判決理由竟謂上訴人刻意隱瞞認識張惠蓉
，自有判決理由欠備之違法。(六)、上訴人始終否認透過張惠蓉之
前夫丁學和而結識張惠蓉，張惠蓉實經上訴人友人陳進雄之介紹
而認識，通話記錄表中張惠蓉所稱茶葉係陳進雄欲送給上訴人者
，故丁學和是否確因毒品案入獄？究係何人送茶葉？監聽譯文中
同年月二十七日十五時五十九分之受話人0000000000
號行動電話之「某男」究竟何人？攸關上訴人有無販賣毒品之認
定，原審疏未查明，自有應於審判期日調查之證據未予調查之違
法。(七)、卷附0000000000號行動電話與000000
0000號行動電話之監聽譯文，於同年月十三、十五、二十六
日，0000000000號行動電話之發話人記載「某女」，
但同年月二十七日該行動電話號碼之發話人則記載「某男」，則
該男是否即為張惠蓉或是他人？是否在場？原審就該重要事證疏
未查明，顯有理由不備及應於審判期日調查之證據未予調查之違
法云云。惟查：(一)、事實之認定、證據之取捨與證據之證明力如
何，均屬事實審法院得自由裁量、判斷之職權，苟其此項裁量、
判斷，並不悖乎通常一般人日常生活經驗之定則或理則上當然存
在之法則，又已於判決內論敘其何以作此判斷之心證理由者，即
不得任意指為違法，而資為上訴第三審之適法理由。原判決依證
人張惠蓉自警詢、偵訊、第一審至原審審理時之證言，並以卷附
通訊監察譯文及上訴人於偵查、第一審之供述等證據資料作為補
強證據，資以認定上訴人確實認識張惠蓉、上訴人販賣毒品予張
惠蓉之暗語、交易次數、數量、金額、交易時間及地點等情，並
就上訴人否認犯罪所辯各語如何非可採納，既已於理由二內逐一
詳加論斷指駁說明，核無判決不備理由或理由矛盾之違法，且其
證據取捨，亦未違背客觀存在之經驗法則及論理法則，上訴意旨
(一)至(五)漫事指摘，顯與法律規定得為第三審上訴理由之違法情形
，不相適合，不得認係適法之第三審上訴理由。(二)、刑事訴訟法
第三百七十九條第十款所稱應調查之證據，係指與待證事實具有
重要關係，在客觀上認為有調查之必要性，為認定事實、適用法
律之基礎者而言。倘事實業臻明確，當事人聲請調查之證據，僅
在延滯訴訟，自欠缺其調查之必要性，未為此無益之調查，亦無
證據調查職責未盡之違法情形存在。上訴意旨(三)、(六)、(七)所指丁
學和是否確因毒品案入獄、究係何人送茶葉、通訊監察譯文中同
年月二十七日十五時五十九分之受話人0000000000號
行動電話之「某男」究竟何人、同年月二十七日該行動電話號碼
之發話人則記載「某男」，則該男是否即為張惠蓉或係他人、鄭
菁文證稱其所申請之0000000000號行動電話借給工人
使用是否可信云云，俱與本件判決結果之認定，不生影響，故原
審未依上訴人之聲請而為無益之調查，亦無證據調查職責未盡之
違法可言。原判決對此雖未加以說明，不無微瑕，但顯然於判決
結果並無影響，依刑事訴訟法第三百八十條規定，仍不得認係適
法之第三審上訴理由。(三)、原判決事實認定張惠蓉於九十四年五
月二十六日二十三時，以0000000000號行動電話與上
訴人聯絡後在檳榔攤碰面交易，其理由記載與事實認定並無不一
致之情形，是上訴意旨(四)所指，並非確實依據卷內訴訟資料而為
具體指摘，不能認已具備合法第三審上訴之形式要件。至其餘上
訴意旨，則係就屬原審採證認事職權之適法行使及原判決已說明
事項，徒憑己意，任意指摘為違法，且仍為單純事實之爭執，難
謂與法定得為第三審上訴理由之形式要件相適合。依上揭說明，
其上訴不合法律上之程式，應予駁回。
據上論結，應依刑事訴訟法第三百九十五條前段，判決如主文。
中    華    民    國  九十七  年   十二   月   十八   日
                      最高法院刑事第四庭
                          審判長法官  張  淳  淙
                                法官  劉  介  民
                                法官  張  春  福
                                法官  林  俊  益
                                法官  魏  新  和
      本件正本證明與原本無異
                                      書  記  官
中    華    民    國  九十七  年   十二   月  二十九  日
                                                      Ｑ


司法院資訊處製作；財團法人民間司法改革基金會備份。
